【裁判字號】    97,上訴,4347
【裁判日期】    980225
【裁判案由】    毒品危害防制條例
【裁判全文】
臺灣高等法院刑事判決                97年度上訴字第4347號
上  訴  人
即  被  告  乙○○
                      號
                    （另案於臺灣屏東監獄執行中）
選任辯護人  呂福元律師
上列上訴人因毒品危害防制條例案件，不服臺灣桃園地方法院九
十六年度訴字第一七五０號，中華民國九十七年七月三十一日第
一審判決（起訴案號：臺灣桃園地方法院檢察署九十六年度偵字
第四六０五號），提起上訴，本院判決如下：
    主  文
原判決撤銷。
乙○○販賣第二級毒品，處有期徒刑柒年。扣案之甲基安非他命
陸包（合計驗餘淨重壹點肆貳肆伍克）沒收銷燬之，甲基安非他
命外包裝袋陸個沒收；未扣案之販賣第二級毒品所用之0000
000000號行動電話壹支（含ＳＩＭ卡）及販賣第二級毒品
所得新臺幣壹仟元均沒收，其中行動電話壹支（含ＳＩＭ卡）部
分，如全部或一部不能沒收時，追徵其價額或以其財產抵償之；
新臺幣壹仟元部分，如全部或一部不能沒收時，以其財產抵償之
。
    事  實
一、乙○○明知甲基安非他命（Methamphetamine） 屬毒品危害
    防制條例第二條第二項第二款所定之第二級毒品，不得非法
    販賣及持有，竟意圖營利，基於販賣第二級毒品甲基安非他
    命之犯意，於民國九十六年一月二十五日凌晨某時許，於甲
    ○○以其所使用之0000000000號行動電話撥打其
    所使有之0000000000號行動電話，表示要購買第
    二級毒品甲基安非他命新臺幣（下同）一千元後，二人相約
    在桃園縣中壢市天晟醫院旁之漁市場見面，甲○○將一千元
    交付乙○○後，乙○○即將一小包甲基安非他命交付予甲○
    ○。嗣於九十六年一月二十八日下午六時許，為警在桃園縣
    大園鄉○○路○段六０九號「臻亨汽車旅館」二一二室查獲
    ，並扣得第二級毒品甲基安非他命六包（合計驗餘淨重一點
    四二四五克）；與販賣第二級毒品無涉之殘渣袋五個、鐵盒
    子一個、吸食器一組、吸食玻璃管十支及塑膠管一支。
二、案經臺北市政府警察局大安分局報告臺灣桃園地方法院檢察
    署檢察官偵查起訴。
    理  由
壹、證據能力方面：
一、按刑事訴訟法採行直接審理原則及言詞審理原則，並保障被
    告之反對詰問權，於刑事訴訟法第一百五十九條第一項明定
    被告以外之人於審判外之言詞或書面陳述，除法律有規定者
    外，原則上不得作為證據。然為兼顧現實需要及真實之發現
    ，乃本於例外從嚴之立場，許於具備必要性及可信性之特別
    情況下，例外地承認其有證據能力。而被告以外之人於檢察
    事務官、司法警察官或司法警察調查中所為之陳述，基於實
    體發現真實之訴訟目的，依第一百五十九條之二規定，如與
    審判中之陳述不符時，經比較結果，其先前之陳述，相對具
    有較可信之特別情況，且為證明犯罪事實存否所必要者，或
    於審判中有第一百五十九條之三各款情形之一，經證明其調
    查中所為陳述具有可信之特別情況，且為證明犯罪事實之存
    否所必要者，則例外地賦與證據能力。而所謂「顯有不可信
    之情況」及「具有可信之特別情況」，則應依被告以外之人
    為陳述時，是否出於真意、有無違法取供之情事等客觀上之
    環境或條件而為判斷，故應就偵查或調查筆錄製作之原因、
    過程及其功能等加以觀察其信用性，據以判斷該傳聞證據是
    否有顯不可信或有特別可信之情況而例外具有證據能力，並
    非對其陳述內容之證明力如何加以論斷。本件證人甲○○於
    警詢所為之陳述，屬被告以外之人於審判外之陳述，屬傳聞
    證據，而經本院依法傳喚，證人甲○○並未到庭，且經本院
    依法拘提，亦因查拘未遇而無法拘提到案，此有本院送達證
    書及桃園縣政府警察局大園分局及台北縣政府警察局新莊分
    局分別檢送之司法警察拘提結果報告書在卷可稽（見本院卷
    第八二、九六、九七、一二五至一二九、一三四至一三八頁
    ），足見證人甲○○確係所在不明而傳喚不到。然本院審酌
    證人甲○○於檢察官訊問時，就其於警詢中所謂「向被告購
    買五次毒品」之陳述是否真實時，結證稱：買五次係警察寫
    好後問伊是不是這樣子，伊並未沒有向警察說等語在卷（見
    偵查卷第六、七十頁），已難認其於警詢之陳述係在特別可
    信為真實之情況下所為。況本案除證人甲○○於警詢所為之
    陳述外，尚有其於檢察官訊問時具結後所為證述可供作為證
    據，足見證人甲○○於警詢所為之陳述，亦非屬除該警詢之
    陳述外，已無從再就甲○○取得與其上開警詢之相同供述內
    容，倘以其他證據代替，亦無從達到同一目的之情形之「必
    要性」要件，核與刑事訴訟法第一百五十九條之三第三款所
    定要件不合。又證人甲○○既於檢察官偵查中具結證稱：「
    其於警詢中供稱向被告買毒品五次，是警察寫好後問我是不
    是這樣子，我並沒有這樣向警察說」等語（見偵查卷第七十
    頁），且被告於本院亦主張甲○○於警詢時所述不實（見本
    院卷第一四八頁反面），是本院審酌甲○○於警詢陳述作成
    時之情況，認為以其警詢時之陳述作為證據並不適當，故而
    ，證人甲○○於警詢所為之陳述並無證據能力，不得作為本
    案論罪之依據。
二、我國刑事訴訟法，已酌採英美法系傳聞法則，於第一百五十
    九條第一項明定，被告以外之人，於審判外言詞或書面陳述
    ，除法律有規定者外，不得作為證據，用以保障被告反對詰
    問權。而本法所規定傳聞法則例外，其中就被告以外之人於
    偵查中向檢察官所為陳述，因檢察官代表國家偵查犯罪時，
    原則上當能遵守法定程序，且被告以外之人如有具結能力，
    仍應依法具結，以擔保其係據實陳述，故於第一百五十九條
    之一第二項明定：除顯有不可信之情況者外，得為證據。查
    本件證人甲○○於偵查中，向檢察官所為陳述，雖屬被告以
    外之人審判外陳述，而為傳聞證據，然既經具結，已足擔保
    其陳述信憑性，尚難認有「顯不可信」之情形，且被告及檢
    察官於本院審理時，除質疑該證人所述之證明力外，對其證
    據能力，或表示無意見，或表示同意作為證據使用（見本院
    卷第一一六頁反面、一四八頁反面），則上開證人偵查中所
    為陳述，應具證據能力。
三、本案原審，將查扣之六包顆粒，送請憲兵司令部刑事鑑識中
    心實施鑑定，並由該鑑識中心依刑事訴訟法第二百零六條第
    一項規定：「鑑定之經過及其結果，應命鑑定人以言詞或書
    面報告」，將鑑定結果以書面出具報告（見原審卷第八八頁
    ），其鑑定程序並無瑕疵可指，故上開鑑定結果自有證據能
    力。
四、按「被告以外之人於審判外之陳述，雖不符前四條之規定，
    而經當事人於審判程序同意作為證據，法院審酌該言詞陳述
    或書面陳述作成時之情況，認為適當者，亦得為證據。」刑
    事訴訟法第一百五十九條之五第一項定有明文。經查：除前
    述證人甲○○之陳述及毒品鑑定書外，本院以下所引用其他
    被告以外之人於審判外之言詞或書面陳述，雖均屬傳聞證據
    ，然檢察官、被告及被告選任辯護人對該證據之證據能力均
    未表示異議，且同意作為證據使用（見本院卷第一四八、一
    四九頁），本院審酌上開證據作成時之情況，亦認為無不當
    之處，依上開規定乃有證據能力，合先敘明。
貳、實體方面：
一、訊據上訴人即被告乙○○對曾交付甲基安非他命供甲○○施
    用及被查獲甲基安非他命六包之事實並不諱言，惟否認有何
    販賣甲基安非他命之犯行，辯稱：甲○○係伊女朋友，甲○
    ○來找伊時，伊有提供安非他命予其施用，但伊並未販賣毒
    品，伊與甲○○見面時，不確定是否二十五日當天云云。
二、經查：
（一）認定犯罪事實所憑之證據，並不以直接證據為限，即綜合
      各種間接證據，本於推理作用，為認定犯罪事實之基礎，
      如無違背一般經驗法則，尚非法所不許，最高法院四十四
      年臺上字第七０二號判例可資參照。本件被告如何於前揭
      時地販賣甲基安非他命供甲○○施用之事實，業據證人甲
      ○○於檢察官訊問時結證稱：伊曾於九十六年一月二十五
      日凌晨在中壢市天晟醫院附近，向被告以一千元代價買安
      非他命一小包。……伊係打電話給被告手機，表示要買一
      千元甲基安非他命，後來就約在天晟醫院附近即中壢漁市
      場見面等語明確（見偵查卷第六九、七十頁），而甲○○
      於施用上開毒品後所採集之尿液，經送檢驗確呈安非他命
      類陽性反應，甲○○並因此被法院裁定送勒戒處所觀察勒
      戒之事實，復有臺灣桃園地方法院九十七年度毒聲字第五
      二二號裁定在卷可稽（見本院卷第六八、六九頁），且被
      告於警詢時供承甲○○都是以她的行動電話000000
      0000號撥打伊使用的0000000000號行動電
      話連絡云云（見偵查卷第二二頁）；而於原審復坦承一月
      二十五日當天確有與甲○○見面，當天甲○○並有施用毒
      品（見原審卷第九七、九八頁），則甲○○指述被告販賣
      甲基安非他命毒品，自非無據。另原審將扣案之六包顆粒
      ，送請憲兵司令部刑事鑑識中心鑑定結果，該六包顆粒含
      有第二級毒品甲基安非他命成分，六包淨重一點四六六六
      克，取樣０點０四二一克（已鑑析用罄），餘一點四二四
      五克，亦有該鑑識中心出具之鑑定書一紙附卷可稽（見原
      審卷第八八頁），而被告坦承上開扣案之六包甲基安非他
      命係其所有等語（見原審卷第九五頁），並有該甲基安非
      他命六包扣案可資佐證。再參酌被告與甲○○本即相識，
      彼此並無任何怨隙，亦據被告坦承在卷（見本院卷第一五
      ０頁正、反面），衡情，甲○○尚無誣陷被告之必要等情
      ，應足認甲○○之前開指述為真實，足以採信。
（二）被告雖辯稱伊僅有提供安非他命予甲○○施用，但並非販
      賣毒品云云，惟依被告於警詢時所供：「甲○○有時想要
      吸食（甲基安非他命）的時候，打電話給伊，要求伊拿一
      點給她吸食，……。因為甲○○是張文享的朋友，張文享
      曾與伊一同在勒戒所待過，伊前後大約四次給甲○○，大
      部分是相約在大園鄉伊開車前往，在車內吸食。」云云（
      見偵查卷第二一頁）；及其於偵查中所供：「伊於九十五
      年十、十一月間認識甲○○，她是伊朋友的女朋友，伊與
      甲○○只是普通朋友，在伊本案遭查獲之前，約二、三天
      見一次面。伊知道甲○○有施用安非他命，……，只是甲
      ○○沒有時，伊會免費提供安非他命給她，伊提供安非他
      命給甲○○的次數，印象中應該低於十次。」云云（見偵
      卷第八六、八七頁）；被告固一再強調與甲○○間並無何
      特殊情誼，惟卻不諱言多次無償轉讓毒品予甲○○施用，
      然以甲基安非他命毒品物稀價昂，取得不易，復係政府嚴
      予查緝之違禁物，衡情被告要無僅因甲○○係友人之女朋
      友，即多次免費提供毒品予甲○○施用之理。況甲○○前
      揭證述向被告購買第二級毒品之時間，被告亦承認確有與
      甲○○見面，且提供毒品予甲○○施用，更徵甲○○前開
      與被告毒品交易之相關證述，並非捏造誣攀被告之詞，可
      以採信。再佐以被告於原審判決後，發現其之前所為甲○
      ○係其朋友之女友，二十五日當天有見面等語之供述，對
      其不利，乃於本院審理時改稱：伊與甲○○係男女朋友關
      係，不能確定二十五日當天有與甲○○見面云云（見本院
      卷第一五０頁正、反面），益見其情虛，被告所辯其未販
      賣毒品云云，顯難採信。
（三）至證人甲○○於警詢時雖證稱：共向被告購買五次安非他
      命等語（見偵卷第三二頁），而與其於偵查中結證稱：向
      被告買二、三次等情或有不符之處，然證人甲○○於警詢
      中所為之陳述，並無證據能力，不得為本案論罪之依據，
      業如前述，且證人甲○○亦已於偵查中明確表明：除了於
      九十六年一月二十五日凌晨許，在中壢市天晟醫院附近之
      漁市場，以一千元向被告買安非他命外，其餘各次向被告
      購買毒品的時間、地點及價格等，伊已經不太記得等語明
      確（見偵查卷第六九、七十頁），則證人甲○○所能明確
      記憶向被告購買毒品之詳細情節，既僅有九十六年一月二
      十五日，則公訴人因依「罪證有疑，利於被告」之原則，
      僅依證據起訴被告於九十六年一月二十五日販賣第二級毒
      品予甲○○之犯罪事實，而證人甲○○就向被告購買毒品
      之次數先後所述雖不一致，此或因時隔已久，或因一時記
      憶混淆，致前後所述略有不一，但仍無礙於本件被告所犯
      上揭販賣甲基安非他命犯行之認定。
（四）按販賣甲基安非他命毒品係違法行為，非可公然為之，且
      有其獨特之販售通路及管道，復無公定價格，容易增減分
      裝之份量，而每次買賣之價量，可能隨時依雙方關係深淺
      、資力、需求量及對行情之認知、來源是否充裕、查緝鬆
      嚴、購買者被查獲時供述購買對像之可能風險評估等，而
      異其標準，非可一概而論，本件被告既不承認其有上揭販
      賣甲基安非他命之事實，本院自無從查得其販入甲基安非
      他命之真正價格及其是否因非法販賣甲基安非他命予上揭
      證人甲○○而獲得具體利潤之金額，然按近年來政府為杜
      絕毒品之氾濫，對於查緝施用及販賣毒品之工作，無不嚴
      加執行，販賣毒品罪又係重罪，設若無利可圖，衡情一般
      持有毒品之人當無輕易將所持有之甲基安非他命轉售他人
      而甘冒於再次向他人購買時，而有被查獲移送法辦之危險
      之理，且不論是瓶裝或袋裝之安非他命，均可任意分裝或
      增減其份量，而每次買賣之價量，亦隨時隨雙方關係之深
      淺、當時之資力、需要程度及對行情之認知等因素而為機
      動地調整，因之販賣之利得，除經坦承犯行，或帳冊價量
      均臻明確外，委難察得實情，職是之故，縱未確切查得販
      賣賺取之實際差價，但除別有事證，足認係按同一價格轉
      讓，確未牟利外，尚難執此即認非法販賣之事證有所不足
      ，致知過坦承者難辭重典，飾詞否認者反得逞僥倖，而失
      情理之平。而被告與證人甲○○間並無特殊重要情誼或至
      親關係，被告竟費心自甘承受重典，涉險販賣第二級毒品
      ，當有牟利之圖。是被告販賣甲基安非他命有營利之意圖
      ，亦可認定。
（五）綜上所述，本件被告販賣第二級毒品甲基安非他命之犯行
      事證明確，被告所辯無非卸責之詞，不足採信，其犯行已
      堪認定，應依法論科。至被告原聲請傳喚證人甲○○到庭
      接受對質詰問，但該證人經本院傳拘無著，已如前述，且
      被告於本院審理時復捨棄傳喚該證人（見本院卷第七四頁
      反面），而本件因事證已臻明確，亦無再予傳喚之必要，
      故未再傳喚，併此敘明。
三、查甲基安非他命係毒品危害防制條例第二條第二項第二款所
    列之第二級毒品，非經許可不得販賣，故核被告所為，係犯
    該條例第四條第二項之販賣第二級毒品罪。其持有甲基安非
    他命之低度行為，應為販賣甲基安非他命之高度行為所吸收
    ，不另論罪。
四、原審據以論罪科刑，固非無見。惟原審判決有下列未當之處
    ：(一)有罪之判決書，須將認定之犯罪事實詳記於事實欄，然
    後於理由內逐一說明其憑以認定之證據，使事實與理由兩相
    一致，方為合法。又販賣毒品罪，並不以販入後復行賣出為
    構成要件，但須以營利為目的。故行為人有無此項犯罪之目
    的，自應於事實欄內為翔實之記載，然後於理由內說明其憑
    以認定之證據，始稱適法。原判決論處被告販賣第二級毒品
    罪，然對其有無營利之意圖，事實欄並未記載，難謂於法無
    違。(二)供販賣毒品所用或因販賣毒品所得之財物，依毒品危
    害防制條例第十九條第一項規定，均應沒收之，如全部或一
    部不能沒收時，追徵其價額或以其財產抵償之，乃刑法第三
    十八條第一項第二款、第三款及第三項職權沒收主義之特別
    規定，係採義務沒收主義，用以澈底杜絕行為人貪取暴利之
    誘因、工具與結果，屬於被告或共同正犯所有之供犯罪所用
    或因犯罪所得之物即應加以沒收，不以當場扣押者為限。原
    判決就被告所有供犯罪所用之0000000000號行動
    電話一支（含ＳＩＭ卡）未予沒收，亦屬於法有違。被告上
    訴意旨，否認犯罪，固為無理由，但原判決既有前述可議之
    處，仍應由本院將原判決撤銷改判。爰審酌被告明知第二級
    毒品戕害人體身心健康甚鉅，卻為圖非法獲利，而販賣第二
    級毒品，助長毒品泛濫，戕害他人身心健康，危害社會治安
    非輕，兼衡被告犯本罪之目的、手段、販賣毒品之數量、被
    告之素行、智識程度及其犯後態度等一切情狀，量處如主文
    第二項所示之刑。又被告所為雖在九十六年四月二十四日以
    前，但既經本院判處有期徒刑七年，已逾有期徒刑一年六月
    ，故依中華民國九十六年罪犯減刑條例第三條第七款規定不
    予減刑，合予說明。
五、沒收：
（一）扣案之甲基安非他命六包（合計驗餘淨重一點四二四五克
      ），係屬查獲之第二級毒品，應依毒品危害防制條例第十
      八條第一項前段沒收銷燬之；至鑑定所耗損之第二級毒品
      甲基安非他命，既已用罄，爰不為沒收銷燬之諭知。另包
      裝前述第二級毒品甲基安非他命之外包裝袋六個，有防止
      毒品裸露、逸出及潮濕之功能，並便於攜帶販賣，既得與
      毒品分別鑑秤其重量，與毒品即無難以析離而無法個別宣
      告沒收之情事，既屬被告所有、供其販賣第二級毒品所用
      之物，應依同條例第十九條第一項前段沒收之。
（二）未扣案之被告前揭販賣甲基安非他命所得一千元，為被告
      因上述犯罪所得之財物，業據本院認定如前，應依毒品危
      害防制條例第十九條第一項規定宣告沒收之，如全部或一
      部不能沒收時，以其財產抵償之。至未扣案之被告所有供
      犯罪所用之0000000000號行動電話一支（含Ｓ
      ＩＭ卡），亦應依毒品危害防制條例第十九條第一項規定
      宣告沒收之，如全部或一部不能沒收時，追徵其價額或以
      其財產抵償之。
（三）另扣案之殘渣袋五個、吸食器一組、吸食玻璃管十支、塑
      膠管一支及鐵盒子一個等物，係供被告自行施用毒品甲基
      安非他命所用之物，業據被告供明在卷，前開扣案物品，
      既無證據證明係供本案販賣第二級毒品犯罪所用或預備之
      物，或因本案犯罪所生或所得之物，又非違禁物，爰均不
      為沒收之諭知，併此敘明。
據上論斷，應依刑事訴訟法第三百六十九條第一項前段、第三百
六十四條、第二百九十九條第一項前段，毒品危害防制條例第四
條第二項、第十八條第一項前段、第十九條第一項，刑法第十一
條前段，判決如主文。
本案經檢察官吳國南到庭執行職務。
中    華    民    國    98    年    2     月    25    日
                    刑事第十八庭審判長法  官  吳鴻章
                                      法  官  周政達
                                      法  官  徐昌錦
以上正本證明與原本無異。
如不服本判決，應於收受送達後10日內向本院提出上訴書狀，其
未敘述上訴之理由者並得於提起上訴後10日內向本院補提理由書
（均須按他造當事人之人數附繕本）「切勿逕送上級法院」。
                                      書記官  王韻雅
中    華    民    國    98    年    2     月    25    日
附錄：本案論罪科刑法條全文
毒品危害防制條例第4條第2項
製造、運輸、販賣第二級毒品者，處無期徒刑或 7 年以上有期徒
刑，得併科新臺幣 7 百萬元以下罰金。


司法院資訊處製作；財團法人民間司法改革基金會備份。
